臺灣屏東地方法院刑事判決　　　　　　　99年度訴字第1166號
公　訴　人　臺灣屏東地方法院檢察署檢察官
被　　　告　許文生
上列被告因毒品危害防制條例案件，經檢察官提起公訴（99年度
毒偵字第1949號），本院判決如下：
    主  文
許文生施用第二級毒品，累犯，處有期徒刑伍月，扣案之藥杓壹
支沒收；又施用第一級毒品，累犯，處有期徒刑柒月。應執行有
期徒刑拾月，扣案之藥杓壹支沒收。
    事  實
一、許文生前於民國94年間因施用毒品案件，經本院以94年度毒
    聲字第58號裁定送觀察、勒戒後，認無繼續施用毒品之傾向
    ，於94年3 月7 日執行完畢釋放，並經臺灣屏東地方法院檢
    察署檢察官以94年度毒偵字第391 號為不起訴處分確定；復
    於前開觀察、勒戒執行完畢釋放後5 年內之同年間，因施用
    毒品案件，經本院以94年度簡字第788 號判決判處有期徒刑
    3 月確定，於95年1 月20日縮刑期滿執行完畢，又於98年間
    因施用毒品案件，經本院以98年度簡字第874 號判決判處有
    期徒刑4 月確定，於98年12月27日縮刑期滿執行完畢，詎其
    猶不知悔改，復基於施用第一級毒品海洛因及第二級毒品甲
    基安非他命之犯意，於99年8 月9 日某時，在其位於屏東縣
    長治鄉○○路433 巷23號住處內，以將甲基安非他命置於玻
    璃球內燒烤吸食所生煙霧之方式，施用甲基安非他命1 次，
    另於99年8 月10日中午12時許為警採集尿液檢體時回溯96小
    時內某時（不含警力拘束時間），在臺灣地區某不詳處所，
    以不詳方式，施用海洛因1 次。嗣於99年8 月10日11時10分
    許，因其涉犯毒品危害防制條例案件，在上址住處，為警持
    臺灣屏東地方法院檢察署檢察官核發之拘票拘提，當場扣得
    其所有之藥杓1 支，並經警徵得其同意採集尿液檢體送驗，
    鑑驗結果呈嗎啡及甲基安非他命陽性反應，而查悉上情。
二、案經高雄市政府警察局仁武分局報告臺灣屏東地方法院檢察
    署檢察官偵查起訴。
    理  由
一、按被告以外之人於審判外之言詞或書面陳述，除法律有規定
    者外，不得作為證據；又被告以外之人於審判外之陳述，雖
    不符刑事訴訟法第159 條之1 至第159 條之4 之規定，而經
    當事人於審判程序同意作為證據，法院審酌該言詞陳述或書
    面陳述作成時之情況，認為適當者，亦得為證據；另當事人
    、代理人或辯護人於法院調查證據時，知有第159 條第1 項
    不得為證據之情形，而未於言詞辯論終結前聲明異議者，視
    為有前項之同意，刑事訴訟法第159 條第1 項、第159 條之
    5 分別定有明文。其立法意旨在於傳聞證據未經當事人之反
    對詰問予以核實，原則上先予排除。惟若當事人已放棄反對
    詰問權，於審判程序中表明同意該等傳聞證據可作為證據，
    基於尊重當事人對傳聞證據之處分權，及證據資料愈豐富，
    愈有助於真實發現之理念，且強化言詞辯論主義，使訴訟程
    序得以順暢進行，上開傳聞證據亦均具有證據能力。經查，
    本判決以下引用之被告以外之人於審判外之陳述，經本院於
    審判程序提示予檢察官及被告，並告以內容要旨，檢察官及
    被告均表示無意見（參見本院卷第52、53頁），且迄言詞辯
    論終結前均未聲明異議，本院審酌此等證據作成時之情況，
    均無不法之情事，且與待證事實具有關聯性，認為適宜作為
    本案之證據，故均有證據能力，合先敘明。
二、上揭犯罪事實，業據被告許文生於本院審理時坦承不諱（參
    見本院卷第52頁背面、第53頁背面），且被告為警查獲後，
    於99年8 月10日經警採集其尿液檢體送臺灣檢驗科技股份有
    限公司以酵素免疫分析法初步檢驗，再以氣相層析質譜儀法
    確認檢驗，證實該尿液檢體呈嗎啡（即施用海洛因之代謝物
    ）及甲基安非他命陽性反應，有該公司於99年8 月23日檢體
    編號：203 號濫用藥物尿液檢驗報告、尿液採驗檢驗對照表
    （代碼：203 號）各1 紙附卷可稽（參見警卷第22頁，偵查
    卷第14頁）；此外，復有被告自承其所有用於施用甲基安非
    他命之藥杓1 支扣案可憑。至本案因被告供稱忘記施用海洛
    因之時間，致無從確切認定其施用時間，惟一般人施用第一
    級毒品海洛因後，得較有效檢驗出尿液中含有嗎啡之最長時
    限為96小時，此為本院職務上已知之事實，並參見行政院衛
    生署管制藥品管理局91年9 月23日管檢字第109652號函，是
    被告於99年8 月10日中午12時許為警採集尿液檢體時回溯96
    小時前之某時（不含警力拘束時間），有施用第一級毒品海
    洛因之情，堪以認定。綜上，足認被告上開自白確與事實相
    符，堪可認定。
三、按毒品危害防制條例於92年7 月9 日修正公布，自93年1 月
    9 日施行，其中第20條、第23條將施用毒品之刑事處遇程序
    區分為「初犯」、「5 年內再犯」、「5 年後再犯」。依其
    立法理由之說明：「初犯」，經觀察、勒戒或強制戒治，應
    為不起訴處分或不付審理之裁定；經觀察、勒戒或強制戒治
    執行完畢釋放後，「5 年內再犯」者，因其再犯率甚高，原
    實施之觀察、勒戒及強制戒治既已無法收其實效，爰依法追
    訴或裁定交付審理。至於經觀察、勒戒或強制戒治執行完畢
    釋放，「5 年後再犯」者，前所實施之觀察、勒戒或強制戒
    治已足以遮斷其施用毒品之毒癮，為期自新及協助其斷除毒
    癮，仍用「初犯」規定，先經觀察、勒戒或強制戒治之程序
    。從而，依修正後之規定，祇於「初犯」及「5 年後再犯」
    2 種情形，有其追訴條件之限制，即須於初犯經觀察、勒戒
    或強制戒治釋放後，5 年內均無施用毒品之行為，始能認其
    前所實施之觀察、勒戒或強制戒治已足遮斷毒癮，而得於5
    年後再犯時，再予適用初犯之規定，重行觀察、勒戒等程序
    。倘5 年內已經再犯，被依法追訴處罰，縱其第3 次（或第
    3 次以上）施用毒品之時間在初犯釋放5 年以後，即與「5
    年後再犯」之情形有別，且因已於「5 年內再犯」，顯見其
    再犯率甚高，原實施觀察、勒戒或強制戒治，已無法收其實
    效，自無再經觀察、勒戒及強制戒治之必要，應由檢察官逕
    行起訴，始符新法修正之本旨，最高法院97年度第5 次刑事
    庭會議決議、98年度台非字第56號判決意旨均可資參照。查
    被告許文生前因施用毒品案件，經本院裁定送觀察、勒戒後
    ，認無繼續施用毒品之傾向，於94年3 月7 日執行完畢釋放
    ，並經臺灣屏東地方法院檢察署檢察官以94年度毒偵字第39
    1 號為不起訴處分確定；復於前開觀察、勒戒執行完畢釋放
    後5 年內之同年間，因施用毒品案件，經本院以94年度簡字
    第788 號判決判處有期徒刑3 月確定並執行完畢等情，有臺
    灣高等法院被告前案紀錄表及在監在押全國紀錄表各1 份在
    卷可稽，是本案被告所為施用毒品之犯行，距離前開觀察、
    勒戒執行完畢釋放雖已逾5 年，惟被告在前揭觀察勒戒執行
    完畢後5 年內，既已再犯施用毒品罪，並經法院判處罪刑確
    定，揆諸前揭說明，其本次犯行即與毒品危害防制條例第20
    條第3 項所稱之「5 年後再犯」有別，是公訴人依法追訴，
    於法並無不合，本院自應依法論科。
四、按海洛因、甲基安非他命分別為毒品危害防制條例第2 條第
    2 項第1 款、第2 款所稱之第一級毒品及第二級毒品。核被
    告許文生所為，係分別犯毒品危害防制條例第10條第1 項之
    施用第一級毒品罪、同條例第10條第2 項之施用第二級毒品
    罪，其施用前持有海洛因及甲基安非他命之低度行為，均應
    為施用之高度行為所吸收，不另論罪。被告所犯上開2 罪，
    犯意各別，行為互殊，罪名不同，應予分論併罰。又被告有
    如事實欄所載前案科刑及執行之情形，有臺灣高等法院被告
    前案紀錄表在卷可考，其於有期徒刑執行完畢後5 年內，故
    意再犯本案有期徒刑以上之2 罪，均為累犯，應依刑法第47
    條第1 項之規定均加重其刑。爰審酌被告曾因施用毒品犯行
    而送觀察、勒戒執行完畢及法院判處罪刑確定，仍不知悛悔
    ，復再施用第一級毒品及第二級毒品，顯見其無戒絕之決心
    ，復考量其施用毒品乃戕害自己身心健康，尚未危及他人，
    犯後已坦承犯行，態度尚稱良好，並其犯罪之動機、目的、
    生活狀況及智識程度等一切情狀，分別量處如主文所示之刑
    ，並依法定應執行刑，以示懲儆。又扣案之藥杓1 支，係被
    告供本案施用甲基安非他命所用之物，業據其供明在卷，復
    據被告供承前開物品為其所有之物（參見本院卷第33頁背面
    ），爰依刑法第38條第1 項第2 款之規定，宣告沒收。
據上論斷，應依刑事訴訟法第299 條第1 項前段，毒品危害防制
條例第10條第1 項、第2 項，刑法第11條前段、第47條第1 項、
第51條第5 款、第38條第1 項第2 款，判決如主文。
本案經檢察官陳立興到庭執行職務
中    華    民    國   100    年    5     月    25    日
                  刑事第五庭  審判長法  官  林家聖
                                    法  官  黃柏霖
                                    法  官  謝濰仲
以上正本證明與原本無異。
如不服本判決應於收受判決後10日內向本院提出上訴書狀，並應
敘述具體理由；其未敘述上訴理由者，應於上訴期間屆滿後20日
內向本院補提理由書（均須按他造當事人之人數附繕本）「切勿
逕送上級法院」。
中    華    民    國   100    年    5     月    25    日
                                    書記官  黃美玲
附錄本案論罪科刑法條全文：
毒品危害防制條例第10條
施用第一級毒品者，處 6 月以上 5 年以下有期徒刑。
施用第二級毒品者，處 3 年以下有期徒刑。